【裁判字號】    89,訴緝,2
【裁判日期】    890628
【裁判案由】    偽造有價證券等
【裁判全文】
臺灣雲林地方法院刑事判決                            八十九年度訴緝字第二號
    公  訴  人  臺灣雲林地方法院檢察署檢察官
    被      告  甲○○
    選任辯護人  洪士凱律師
右列被告因偽造有價證券等案件，經檢察官提起公訴（八十七年度偵字第二一四九號
），本院判決如左：
    主  文
甲○○無罪。
    理  由
一、公訴意旨略以：被告甲○○意圖為自己不法之所有，利用與告訴人乙○○○素有
    金錢往來之機會，於民國（下同）八十六年十二月九日，在雲林縣斗六市○○里
    ○○路一○六號告訴人乙○○○住處，竊取告訴人乙○○○所有、放置在床頭櫃
    內之空白支票乙張（付款人為第一商業銀行斗六分行、帳號○二五五六之一號、
    支票號碼ＭＢ0000000號）後，竟意圖供行使之用，於不詳時、地利用不
    知情之某不詳刻印行，偽造告訴人乙○○○之印章乙枚後，復於不詳時、地持以
    蓋用在右開空白支票上，而偽造告訴人乙○○○之印文，並在該支票上偽填面額
    新台幣（下同）六十萬元及票載日期八十七年四月十日後，於八十七年一月十五
    日持向陳淑梅調現，並在右開支票上背書轉讓予陳淑梅，再由陳淑梅轉讓予李月
    秋。嗣經告訴人乙○○○於八十七年三月十一日掛失止付，致李月秋屆期提示未
    兌現，至此告訴人乙○○○方知上情，因認被告甲○○涉係犯刑法第三百二十條
    第一項竊盜罪嫌、刑法第二百零一條第一項之意圖供行使之用而偽造有價證券罪
    嫌、同條第二項之行使偽造有價證券罪嫌、刑法第二百十七條第一項之偽造印章
    及偽造印文罪嫌。
二、按犯罪事實應依證據認定之，無證據不得推定其犯罪事實，刑事訴訟法第一百五
    十四條定有明文。復按告訴人之告訴無非以使被告受到刑事訴追為目的，其陳述
    是否與事實相符，仍應調查其他證據以資審認，必告訴人所述被害情形，無瑕疵
    可擊，而就其他方面調查又與事實相符，始足據為認定犯行之基礎。此之所謂證
    據，係指積極之證據而言，故如無確切之積極證據，足以證明被告之犯罪事實，
    即令被告不能為有利之反證，亦不能遽論以罪刑。亦即認定不利於被告之事實，
    須依積極證據，苟積極證據不足為不利於被告事實之認定時，即應為有利於被告
    之認定，更不必有何有利之證據（最高法院三十年上字第八一六號判例參照）。
三、訊據被告甲○○固坦承持有右開支票並背書轉讓予陳淑梅之事實不諱，惟堅決否
    認有何右揭竊取支票、偽造印章、偽造印文及偽造支票、行使偽造支票之犯行，
    辯稱：右開支票是乙○○○於八十六年十一月初在她家中借予伊，支票上「乙○
    ○○」之印文，是乙○○○以他自已之印章蓋妥後，同意借伊六十萬元，並由伊
    填上金額及日期，伊不知乙○○○為何將該支票申報遺失等語。公訴人認為被告
    甲○○涉犯右揭罪嫌，無非以告訴人乙○○○於警訊及偵查中之指訴，並有右開
    支票影本、退票理由單、遺失票據申報書及中國時報遺失啟事乙則各一紙附卷可
    稽，且被告甲○○與告訴人乙○○○間之債務糾葛，已高達一千多萬元，被告甲
    ○○均未清償，若被告甲○○未竊盜前揭支票，則告訴人乙○○○應無僅為區區
    六十萬元，故意謊報遺失而誣陷被告甲○○之理為其依據。經查：
    (1)告訴人乙○○○於八十七年三月十一日針對右開支票辦理掛失止付時，銀行人
      員依告訴人乙○○○申報之內容，在遺失票據申報書及票據掛失止付通知書上
      ，記載右開支票係於八十六年十二月九日在告訴人乙○○○家中遺失，並將「
      被竊」二字劃掉，而非申報失竊；然失竊與遺失截然不同，倘右開支票果真係
      於八十六年十二月九日在告訴人乙○○○家中失竊，則告訴人乙○○○於掛失
      止付時，大可直接申報支票被竊，何必以另一不實之事由申報支票遺失。且支
      票並非微小物品，告訴人乙○○○竟然會在「家中」「遺失」右開支票，誠難
      令人置信；
    (2)告訴人乙○○○雖指稱：伊於八十六年十二月九日所失竊之支票，共有票號Ｍ
      Ｂ0000000至0000000、0000000、0000000至0
      000000云云，然上開九張支票經告訴人乙○○○掛失止付後，僅有本件
      支票曾提示而退票，其餘均未提示，此有第一商業銀行斗六分行八十九年二月
      二十三日（八九）一斗字第八三號函附卷可稽，倘告訴人乙○○○一次失竊上
      開九張支票，為何只有票號ＭＢ0000000支票係遭被告甲○○所竊？而
      其他八張支票為何未見他人提示？顯然不符常理。又一般支票被偷，依常情應
      為一整本支票簿失竊，或連號之支票被撕去，然告訴人乙○○○所掛失止付之
      九張支票並未連號（從0000000至0000000跳號到000000
      0，再從0000000至0000000），被告甲○○豈有跳號竊取不連
      號之支票之理？足見本件支票應非被告甲○○所竊；
    (3)告訴人乙○○○雖一再指稱係於八十六年十二月九日失竊本件支票，然告訴人
      乙○○○既無法證明當天被告甲○○確有到告訴人乙○○○右開住處，且被告
      甲○○亦從未自承曾於八十六年十二月九日到過告訴人乙○○○右開住處，即
      無從認定被告甲○○曾於八十六年十二月九日至告訴人乙○○○右開住處，更
      遑論被告甲○○曾竊取本件支票；
    (4)證人陳淑梅於八十九年三月三日本院調查時證稱：本件支票到期（八十七年四
      月十日）前三天，乙○○○及甲○○曾打電話給伊，叫伊不要提示本件支票等
      語，由此可見，告訴人乙○○○不僅知道本件支票並非被告甲○○所竊，更因
      被告甲○○之告知，而知悉該支票之去處。被告甲○○既會告知告訴人乙○○
      ○本件支票之去處，使告訴人乙○○○打電話給陳淑梅，叫陳淑梅不要提示本
      件支票，益見本件支票應係告訴人乙○○○借予被告甲○○；
    (5)告訴人乙○○○於八十七年五月十二日檢察官偵訊時指稱：伊於八十七年一月
      發現支票少了九張云云（見八十七年度偵字第二一四九號卷第七頁），另於八
      十八年一月二十日本院調查時陳稱：伊差不多在八十六年十二月初就知道支票
      掉了云云，告訴人乙○○○就其發現支票短少的時間，所述既前後不一，則其
      指述即顯有瑕疵；
    (6)無論告訴人乙○○○係於八十七年一月或八十六年十二月初發現九張支票不見
      ，依常理，告訴人乙○○○應會馬上報案才是，但告訴人乙○○○卻遲至八十
      七年三月十一日才去申報掛失止付本件支票，有違常情；
    (7)本件支票若係被告甲○○於八十六年十二月九日所竊取，依常情，其得手後為
      了利用本件支票調現，理應將票期填得越近，越容易借到錢，且越不容易為票
      主所發現，然被告甲○○卻填寫票載日期為八十七年四月十日，距八十六年十
      二月九日長達四個月之久。被告甲○○取得本件支票後，既係開具遠期支票以
      供調現之用，則其使用本件支票之情形並無異常（將票期填得很近），由此可
      證右開支票應非被告甲○○所竊，而係告訴人乙○○○於八十六年十一月初蓋
      印後借予被告甲○○使用；
    (8)告訴人乙○○○於本院調查時既陳稱：平時伊借支票予甲○○時，是伊自己在
      支票上蓋印後交給甲○○，再由甲○○填寫金額及日期等語，可見被告甲○○
      與告訴人乙○○○之間的交情，熟到告訴人乙○○○同意讓被告甲○○自己簽
      寫支票之程度，參以告訴人乙○○○另表示：有人向甲○○借錢，甲○○才來
      向伊借錢等語，既然告訴人乙○○○實為被告甲○○經營地下錢莊之金主，告
      訴人乙○○○經常借支票予被告甲○○使用，且同意讓被告甲○○自己簽寫支
      票，則被告甲○○向告訴人乙○○○借用支票之機會很多，且非難事，被告甲
      ○○應無竊取本件支票之必要；
    (9)公訴人認為，若被告甲○○未竊取本件支票，則告訴人乙○○○應無僅為區區
      六十萬元，故意謊報遺失而誣陷被告甲○○之理。然六十萬元之金額不可謂不
      大，公訴人認為僅係「區區」數額，其標準何在？且因被告甲○○積欠告訴人
      乙○○○高額債務，則告訴人乙○○○為了讓其所有之本件支票不能兌領以減
      少損失，而故意謊報本件支票遺失，誣陷被告甲○○，亦有可能；
四、綜上所述，被告甲○○所辯，尚堪採信。此外，復查無其他積極證據足認被告甲
    ○○有何右揭竊取支票、偽造印章、偽造印文及偽造支票、行使偽造支票之犯行
    ，揆諸首開說明，尚不能徒憑告訴人乙○○○有瑕疵之指述及公訴人之擬制推測
    ，認定被告甲○○涉有右開犯行，自應為被告甲○○無罪之諭知。
據上論斷，應依刑事訴訟法第三百零一條第一項，判決如主文。
本案經檢察官徐維嶽到庭執行職務。
中      華      民      國    八十九      年      六    月    二十八    日
                                         臺灣雲林地方法院刑事第二庭
                                             法  官  倪  彰  鴻
右正本證明與原本無異。
如不服本判決，應於判決送達後十日內向本院提出上訴狀( 應附繕本 )。
                                             書記官  吳  丕  顯
中      華      民      國    八十九      年      七    月      三      日


司法院資訊處製作；財團法人民間司法改革基金會備份。
